# 关于合并日的确定

提问人：1226829524 时间：2020-06-23 13:33:03
老师您好：实务中碰到这么一个情况，一家上市公司在 18 年既已实际控制下属太阳能电站的经营和财务，但一直没有办理股权转让手续， 但是从企业提供的电站运营文件上来看，该电站的生产经营全部由上市公司控制，在 19 年末该上市公司为了保证利润决定并表， 并在 19 年末办理完成股权转让手续， 这样上市公司应收下属电站的往来款就全部成了合并范围内关联方不计提坏账了， 一下就多了好几个亿的利润。请教老师，这种情况合并日的确定难道一定要股权转让手续办理完成吗？可是从下属电站的财务资料中明显能看到自 18 年起该电站就由该上市公司实际控制了， 请问这种事项应该怎么处理多谢了

回答人：chenyiwei
是否合并的依据是“控制三要素”是否齐备。理论上控制并非只能基于股权投资关系而存在，依据托管、承包经营、VIE架构等“协议控制”也可能存在控制。
建议了解在以前年度未办理股权转让手续的情况下，上市公司对该电站的“控制权”体现在何处，尤其是如何体现其享有可变回报。如果前期虽未办理股权转让，但实际上已经齐备“控制三要素”的，则前期也应纳入合并报表范围，此事项需考虑是否进行前期重大差错更正。
另外，即使本年度新纳入合并报表范围的判断是合理的，但仅仅因为合并报表范围变动就导致坏账准备转回数亿元，其合理性也需要关注，例如是否可能存在项目公司资产减值准备计提不足，或者前期坏账准备计提过于谨慎等问题。